【裁判字號】    98,聲,2684
【裁判日期】    980616
【裁判案由】    聲請宣告沒收違禁物
【裁判全文】
臺灣板橋地方法院刑事裁定              98年度聲字第2684號
聲  請  人  臺灣板橋地方法院檢察署檢察官
上列聲請人因被告周煥風違反毒品危害防制條例案件，聲請單獨
宣告沒收違禁物（98年度聲沒字第甲○○ 號），本院裁定如下：
    主  文
扣案第一級毒品海洛因壹包（驗餘淨重零點零參柒零公克）沒收
銷燬之。
    理  由
一、聲請意旨略以：臺灣板橋地方法院檢察署九十七年度毒偵字
    第五五七二號被告周煥風違反毒品危害防制條例案件，業經
    臺灣板橋地方法院檢察署檢察官為不起訴處分確定，而該案
    查扣之第一級毒品海洛因一包（淨重零點零三九零公克，驗
    餘淨重零點零三七零公克），屬違禁物，爰依法聲請裁定沒
    收銷燬之等語。
二、按違禁物得單獨宣告沒收，刑法第四十條第二項定有明文。
    次按毒品危害防制條例第二條第二項第一款規定，將海洛因
    列為第一級毒品管理，不得非法持有、施用；又查獲之毒品
    ，不問屬於犯人與否，沒收銷燬之，毒品危害防制條例第十
    八條第一項前段，亦定有明文。經查：
(一)本件扣案之白色粉末一包，經交通部民用航空局航空醫務中
    心鑑驗結果確含有第一級毒品海洛因成分（驗餘淨重零點零
    三七零公克），此有該航空醫務中心九十七年七月七日航藥
    鑑字第０九七三四二七號鑑定書附於九十七年度毒偵字第五
    五七二號卷可參，是上開扣案白色粉末係毒品危害防制條例
    第二條第二項第一款所列管之第一級毒品海洛因無誤，屬於
    違禁物。
(二)按毒品危害防制條例第二十一條第二項規定：依前項規定治
    療中經查獲之被告應由檢察官為不起訴處分，但以一次為限
    。所稱「依前項規定治療中經查獲」，係指依該條第一項規
    定，犯同條例第十條之罪者，於犯罪未發覺前，即自動向行
    政院衛生署指定之醫療機構請求治療，而於治療中始經查獲
    該項未發覺之犯罪而言；至於治療中再犯施用毒品之罪經查
    獲者，則不包括在內（最高法院九十八年度台上字第二七三
    五號判決同此意旨）。本件被告固曾自九十七年四月九日至
    同年六月三十日行政院衛生署臺北醫院開始替代療法，有偵
    查卷附替代療法就診資料在卷可憑，惟本件被告周煥風係於
    該治療中九十七年六月二十六日凌晨一時四十分許為警查獲
    ，並於同日為警採尿，送驗結果呈海洛因代謝物嗎啡陽性反
    應等情，有臺灣檢驗科技股份有限公司九十七年七月十一日
    濫用藥物檢驗報告、尿液代號對照表在卷可稽；又參酌本院
    歷來審理毒品案件職務上所知悉者，即人體施用第一級毒品
    海洛因經尿液排出之時間，依施用者食量多寡、人體代謝功
    能、施用者之年齡及性別有所差異，惟一般而言，海洛因施
    用者在二十六小時內所排出之尿液有可能被檢出，堪認被告
    於九十七年六月二十六日凌晨一時四十分許為警查獲後採尿
    前二十六小時內某時許（其為警查獲後至採尿間之人身自由
    受公權力合法限制之時間除外），有施用第一級毒品海洛因
    之行為。被告於警詢、偵查中辯稱：其九十七年六月間並未
    施用毒品云云，並非足採。被告既係於該治療中九十七年六
    月二十六日凌晨一時四十分許為警查獲後採尿前二十六小時
    內某時許再度施用第一級毒品，經警查獲，揆諸上開說明，
    本件應無毒品危害防制條例第二十一條第二項之適用。茲檢
    察官依同條例第二十一條第二項及刑事訴訟法第二百五十五
    條第一項之規定，就被告上開施用毒品犯行為不起訴之處分
    ，於法未合；惟本件不起訴處分業已確定，有卷附台灣高等
    法院被告前案紀錄表在卷可按，復查無合於刑事訴訟法第二
    百六十條第一款、第二款所定原因，而得再行起訴之事由，
    從而，聲請人聲請本院裁定將上開扣案毒品宣告沒收銷燬之
    ，尚無不合，爰依刑法第四十條第二項，毒品危害防制條例
    第十八條第一項前段，裁定如主文。
中    華    民    國    98    年    6     月    16    日
                  刑事第十二庭  法  官  楊 志 雄
以上正本證明與原本無異
如不服本裁定應於送達後5日內向本院提出抗告狀
                                書記官  陳 春 銘
中    華    民    國    98    年    6     月    16    日


司法院資訊處製作；財團法人民間司法改革基金會備份。
